台灣台中地方法院刑事判決　　　　　　　　　　　　九十一年度訴字第一三號
　　公　訴　人　台灣台中地方法院檢察署檢察官
　　被　　　告　丙○○
　　　　　　　　乙○○
右列被告等因搶奪案件，經檢察官提起公訴（九十年度偵字第一五一一八號），本院
判決如左：
    主  文
丙○○共同連續意圖為自己不法之所有，而搶奪他人之動產，處有期徒刑壹年。
乙○○被訴部分公訴不受理。
    事  實
一、丙○○基於概括犯意，並意圖為自己不法所有，自民國九十年七月二十二日起至
    同年八月十九日止如附表所示時間，夥同與其有犯意聯絡之一不詳姓名年籍之男
    子（如附表編號一、二所示）或乙○○（如附表編號三所示，業經為公訴不受理
    判決在案），由丙○○提供不知情之蘇銘鎮所有、暫拆除而未懸掛車牌之車牌號
    碼ＪＳＡ─０五八號三陽牌紅色迪爵機車一部，在如附表所示台中縣大里市成功
    國中及霧峰鄉菜市場附近等地，以如附表所示犯罪手段，分由丙○○或乙○○坐
    於機車後座而趁如附表所示被害人徐微茜等人不及防備之際，連續以手搶奪上開
    被害人等肩背之皮包連同皮包內之現金、證件等財物（內容詳見附表；另其中附
    表編號一所示搶奪徐微茜時，因拉扯皮包致徐微茜倒地受傷，惟傷害部分未據告
    訴），其中如附表編號一、三所示部分丙○○或乙○○並均已著手搶奪行為，因
    各該被害人緊抓住財物始未得逞，而如附表編號二所示搶得之財物，則由丙○○
    將皮包連同證件丟棄，現金則已花用殆盡。嗣於九十年八月十九日中午十二時二
    十五分許，丙○○及乙○○於前述如附表編號三所示搶奪被害人皮包惟未得手後
    ，駕駛前開並未懸掛車牌之機車停放在台中縣大里市○○路八０一號前，適巡邏
    警員經該處認其二人行跡可疑欲上前盤查，丙○○及乙○○心虛駕車逃逸仍為警
    攔下，其二人於上開犯罪尚未被有偵查權之公務員、機關發覺前，即向台中縣警
    察局霧峰分局承辦警員自首上開行為而接受裁判，始查悉上情。
二、案經台中縣警察局霧峰分局報請台灣台中地方法院檢察署檢察官偵查起訴。
    理  由
甲、被告丙○○有罪部分：
一、訊據被告丙○○對於有在前揭如附表所示時地下手搶奪被害人財物，其中如附表
    編號二所示部分並已得手等事實於警訊時及偵審中均坦承不諱，其中如附表編號
    一所示部分，被告丙○○於警訊時及偵查中雖曾供稱其係騎乘機車，由另一不詳
    姓名年籍之人伸手搶奪被害人皮包，然於本院審理中其已坦承坐於後座行搶之人
    確為其本人，告訴人徐微茜於偵查中亦當庭指認坐於機車後座伸手搶奪其皮包之
    人即為被告丙○○，且就行搶之時間、地點、所騎乘機車顏色及手段等指述內容
    均與被告丙○○供述情節互核相符，自堪認被告對附表編號一所示部分之自白與
    事實相符；其次，就附表編號二所示部分，被告丙○○於警訊時及偵查中均明確
    供稱確有在該時間、地點搶得如附表編號二所示財物，並稱有另一不詳姓名年籍
    之人參與等語，其於本院審理中雖改稱此係其一人所為，然徵諸被害人甲○○已
    明確指述當時尚有另一人騎乘機車，且被告丙○○之背影與坐於後座對其下手行
    搶者背影相似之情節，應堪認被告丙○○獲案當時前所供稱尚有另一不詳姓名年
    籍之人參與一節，方為實在，再參以被告丙○○於九十年八月三十一日偵查期日
    並明確供承如附表編號二所示該次搶得財物係一紅色皮包，內有現金九百餘元及
    證件等，與告訴人甲○○指述遭搶之財物亦相符合，被告丙○○有如附表編號二
    所示與另一不詳姓名年籍之人共同搶奪之行為，亦堪認定；再以，就如附表編號
    三所示部分，被告丙○○所坦承之內容，核與共同被告乙○○供述情節一致，且
    參以其等陳述如附表編號三所示情節係騎乘未經懸掛車牌之前述三陽紅色迪爵機
    車一部所為，犯罪時間則為九十年八月十九日上午十時許，與其等於同日上午十
    二時二十五分許在上開地點為警查獲之時間接近，而其等獲案當時所騎乘機車型
    別確為三陽紅色迪爵機車，且斯時該機車上仍未懸掛車牌，有查獲其二人時之機
    車照片四張附卷可稽，亦堪佐證其等二人此部分供述應與事實相符。此外，復有
    被告丙○○供述如附表編號二所示該次搶得財物丟棄地點之現場照片三張及現場
    圖一份在卷可參，是本案事證已臻明確，被告丙○○確有上開搶奪犯行，應堪認
    定。
二、按搶奪罪之性質，係乘人不備而掠取之，故須用不法之腕力，且於將財物自所持
    人支配範圍內，移轉為自己持有而置於行為人實力支配下，方屬既遂；查本案被
    告丙○○就如附表編號一、三所示部分均已出手以不法腕力欲控制取得各該被害
    人持有中之財物，自屬已著手實行搶奪行為，僅係因被害人緊抓或因車速等因素
    滑開而未及將各該財物置於自己實力支配下，仍屬未遂，與如附表編號二所示著
    手搶奪並取得被害人財物之行為，核係犯刑法第三百二十五條第一項、第三項之
    搶奪既遂、搶奪未遂罪。被告丙○○於如附表編號一、二所示搶奪行為部分與該
    不詳姓名年籍成年人間，及如附表編號三所示搶奪行為部分與共同被告乙○○間
    ，分別有犯意聯絡及行為分擔，應論以共同正犯。公訴人就附表編號二所示部分
    ，雖未論及被告丙○○與一不詳姓名年籍成年人間亦有犯意聯絡、行為分擔，然
    此業據被告丙○○於警訊時及偵查中均供稱確有另一人參與，並據告訴人甲○○
    指述行搶者有二人在卷，已如前述，仍應認被告丙○○此有與該不詳姓名年籍成
    年人為共同正犯之情形。被告丙○○前後三次搶奪既遂（如附表編號二所示）、
    未遂（如附表編號一、三所示）之行為，時間緊接，所犯罪名相同，顯係出於概
    括犯意反覆為之，雖有既遂、未遂之分，仍成立連續犯，應依刑法第五十六條之
    規定論以情節較重之搶奪既遂一罪，並加重其刑。再按刑法第六十二條已規定，
    對於未發覺之罪自首而受裁判者，減輕其刑，而此所謂發覺，必須對犯人之嫌疑
    有確切之根據，得為合理之可疑者，始足當之，並不包括單純主觀上之懷疑，而
    此所稱有確切之根據得為合理之可疑，於偵查犯罪職權之公務員立場言之，至少
    應已知該犯罪事實之梗概，是本件被告丙○○於前揭時地經警上前盤查時，該承
    辦警員僅係基於其騎乘機車未懸掛車牌而認行跡可疑，始上前盤查，對被告丙○○有前述犯行之具體內容、被害人為何，及行搶之人堪認為被告丙○○等情既尚
    無任何合理根據可言，復難認被告丙○○為警查獲當時已經偵查機關偵知其為前
    述犯行之行為人，此均係被告丙○○遭盤查後自行供出上開犯行始查悉，被告丙○○且不逃避接受裁判，參諸最高法院六十三年台上字第一一０一號判例意旨，
    被告丙○○前述自行供出犯行而接受裁判之情形，即與自首之條件相符，應依前
    述刑法第六十二條前段規定，減輕其刑，並先加後減之。爰審酌被告丙○○年紀
    尚輕，卻不思循正當途徑獲得財富，如附表編號一所示下手行搶情節尚且將被害
    人拖行在地，足見其所施用不法腕力非輕，並有相當惡性，但其犯後已坦承犯行
    ，犯後態度尚佳，及其犯罪動機、目的、手段、犯罪所生之損害等一切情狀，量
    處如主文所示之刑。
乙、被告乙○○公訴不受理部分：
一、公訴意旨略以：被告乙○○與共同被告丙○○基於犯意聯絡，共同意圖為自己不
    法之所有，於如附表編號三所示時間、地點，由共同被告丙○○騎乘車牌號碼Ｊ
    ＳＡ─０五八號之三陽紅色迪爵機車一部（未懸掛車牌），被告乙○○則坐於後
    座，乘步行之該不詳姓名年籍被害人不及防備之際，由乙○○下手搶奪其肩背之
    皮包，惟並未得手；嗣於九十年八月十九日中午十二時二十五分許，被告乙○○
    及共同被告丙○○駕駛上開車牌號碼ＪＳＡ─０五八號機車停放在台中縣大里市
    ○○路八０一號前，適巡邏警員行經該處正欲上前盤查，丙○○及乙○○心虛駕
    車逃逸，惟仍遭警逮捕，經被告乙○○及共同被告丙○○於犯罪尚未被有偵查權
    之公務員或機關發覺前，向台中縣警察局霧峰分局警員自首如附表編號三所示之
    搶奪未遂犯行，並接受裁判，始查悉上情。因認被告乙○○有與共同被告丙○○
    涉有共同搶奪未遂之罪嫌云云。
二、按已經提起公訴或自訴之案件，在同一法院重行起訴者，應諭知不受理之判決，
    並得不經言詞辯論為之，刑事訴訟法第三百零三條第二款、第三百零七條，分別
    定有明文。
三、查本件被告乙○○被訴前開如附表編號三所示搶奪未遂部分，業據被告乙○○供
    稱與其之後另於九十一年二月五日二十一時許、同年月六日上午九時十分許，分
    別在台中市○○路與中華路口、台中縣大里市○○路九二八巷口，騎乘竊得之機
    車自被害人林桂琴等人身後搶奪其等攜帶之皮包連同其內財物者，係因與共同被
    告丙○○為本案被訴搶奪行為後，認為缺錢且已經搶過，才持續基於同一概括犯
    意再為後二次搶奪行為，且徵諸本案犯行與後者相隔僅五月餘，犯罪手段且相同
    ，應堪認被告乙○○係基於同一概括犯意而為此三次搶奪行為，自屬連續犯而有
    裁判上一罪關係，應為同一案件，但查，被告乙○○其後二次搶奪犯行部分，業
    經台灣台中地方法院檢察署檢察官於九十一年三月二十九日另案提起公訴，並經
    本院於九十一年四月二十三日以九十一年度訴字第七九六號刑事判決判處被告乙○○罪刑在案，現並經台灣台中地方法院檢察署檢察官提起上訴而仍未確定，有
    台灣高等法院被告全國前案紀錄表、上開刑事判決書及上訴書影本各一份在卷可
    憑，是公訴人於九十一年四月二十五日就被告乙○○涉犯之同一案件，係向本院
    重行起訴，依照上開說明，本件關於被告乙○○被訴部分，爰不經言詞辯論，諭
    知不受理之判決。
據上論斷，應依刑事訴訟法第二百九十九條第一項前段、第三百零三條第二款、第三
百零七條，刑法第二十八條、第五十六條、第三百二十五條第一項、第六十二條前段
，判決如主文。
中      華      民      國    九十一    年      六      月     十三     日
                              臺灣臺中地方法院刑事第一庭
                                法  官  林  麗  真
右正本證明與原本無異。
如不服本判決，應於送達後十日內向本院提出上訴狀（須附繕本），上訴於台灣高等
法院台中分院。
                                書記官
中      華      民      國    九十一    年      六      月     十三     日
附錄本案論罪科刑法條全文：
中華民國刑法第三百二十五條
 (普通搶奪罪)
意圖為自己或第三人不法之所有，而搶奪他人之動產者，處六月以上五年
以下有期徒刑。
因而致人於死者，處無期徒刑或七年以上有期徒刑，致重傷者，處三年以
上十年以下有期徒刑。
第一項之未遂犯罰之。
~FO
附表：
┌──┬─────┬──────┬─────┬─────┬────────┐
│編號│ 時間地點 │ 犯罪手段   │ 所得財物 │ 共    犯 │  備      註    │
├──┼─────┼──────┼─────┼─────┼────────┤
│一  │90年7月22 │一不詳姓名年│已著手搶奪│一不詳姓名│被害人徐微茜遭搶│
│    │日下午3時 │籍之人騎乘機│被害人皮包│年籍之人  │而經丙○○拖行在│
│    │在大里市  │車，丙○○坐│一個，但未│          │地成傷，但傷害部│
│    │成功國中  │後座而由蘇仕│得手。    │          │分未據告訴。    │
│    │附近      │雄趁步行之被│          │          │                │
│    │          │害人徐微茜不│          │          │                │
│    │          │及防備之際，│          │          │                │
│    │          │自後搶奪被害│          │          │                │
│    │          │人皮包，致徐│          │          │                │
│    ││微茜遭拖行在│          │          │                │
│    │          │地但並未得手│          │          │                │
│    │          │            │          │          │                │
├──┼─────┼──────┼─────┼─────┼────────┤
│二  │90年8月3日│一不詳姓名年│被害人許美│一不詳姓名│所搶得財物其中皮│
│    │下午3時， │籍之人騎乘機│華所有紅色│年籍之人  │包及證件業經蘇仕│
│    │在台中縣霧│車，丙○○坐│皮包一個，│          │雄丟棄，搶得現金│
│    │峰鄉○○路│後座而由蘇仕│內有現金九│          │則已用盡 。     │
│    │一０九八號│雄趁步行之被│百元及汽車│          │                │
│    │前菜市場附│害人甲○○不│駕照、行車│          │                │
│    │近        │及防備之際，│執照、健保│          │                │
│    │          │自後搶奪被害│卡、國民身│          │                │
│    │          │人皮包      │分證等證件│          │                │
├──┼─────┼──────┼─────┼─────┼────────┤
│三  │90年8月19 │由丙○○騎乘│已著手搶奪│乙○○    │                │
│    │日上午10時│機車，共犯葉│被害人皮包│          │                │
│    │，在台中縣│宗祐坐後座而│一個，但未│          │                │
│    │霧峰鄉菜市│由乙○○趁一│得手。    │          │                │
│    │場        │不詳姓名年籍│          │          │                │
│    │          │之被害人不及│          │          │                │
│    │          │防備之際，伸│          │          │                │
│    │          │手搶奪被害人│          │          │                │
│    │          │黑色皮包，惟│          │          │                │
│    │          │因乙○○手滑│          │          │                │
│    │          │掉而未得手  │          │          │                │
│    │          │            │          │          │                │
└──┴─────┴──────┴─────┴─────┴────────┘
